臺灣高等法院臺中分院刑事判決　　　 100年度上訴字第1254號
上　訴　人
即　被　告　張文清
指定辯護人　本院公設辯護人劉秋蘭
上列上訴人因殺人未遂等案件，不服臺灣臺中地方法院100 年度
訴字第188 號中華民國100年4月21日第一審判決（起訴案號：臺
灣臺中地方法院檢察署99年度偵字第27182 號），提起上訴，本
院判決如下：
    主  文
上訴駁回。
    事  實
一、張文清前於民國85年間因違反肅清煙毒條例、麻醉藥品管理
    條例、藥事法、偽造文書等案件，經臺灣板橋地方法院以85
    年度訴字第1879號分別判處有期徒刑3 年4 月、5 月、4 月
    、3 月，應執行有期徒刑4 年2 月確定，於89年2 月3 日假
    釋交付保護管束，嗣經撤銷保護管束執行殘刑3 年10月又30
    日，於95年6 月6 日執行完畢。猶未能悔改，於99年11月27
    日晚間5 時58分許，酒後（尚未達行為時因精神障礙或其他
    心智缺陷，致不能或顯著減低辨識其行為違法或欠缺依其辨
    識而行為之能力之程度）以其所使用門號0000000000號行動
    電話撥打廖仁傑所有門號0000000000號行動電話與廖仁傑聯
    絡時，雙方因細故發生口角爭執，張文清竟基於恐嚇之犯意
    ，向廖仁傑恫嚇稱：「現在是要找兄弟嗎？」、「別讓我遇
    到，我要殺你」（台語）等語。同日晚間9 時多許，張文清
    與廖仁傑之妻劉緹薰聯絡，欲前往廖仁傑位於臺中縣后里鄉
    （現已改制為臺中市后里區，以下仍稱臺中縣后里鄉○○○
    路419 號2 樓（起訴書誤載為大圳路449 號）住處取回其借
    給劉緹薰之筆記型電腦時，思及與廖仁傑間之口角爭執，仍
    心有未平，竟先至臺中縣后里鄉○○路198 號九九大賣場購
    買西瓜刀1 支，將西瓜刀放在塑膠袋內，以外套遮掩攜帶後
    ，於同日晚間9 時30分許，託其不知情綽號「小華」之友人
    騎機車載其至廖仁傑上址住處，抵達後，在廖仁傑住處大門
    （鐵捲門）外之馬路旁向劉緹薰取回筆記型電腦，並交予「
    小華」先行將電腦載離後，仍不願離去，向劉緹薰詢問廖仁
    傑之行蹤，適廖仁傑已與其胞兄廖振誠、妹夫吳宏文相約至
    其住處附近之小吃店吃薑母鴨，且見劉緹薰下樓許久仍未上
    樓，乃下樓查看，甫出1 樓樓梯口之木門，行至木門與鐵捲
    門間之走道，詎張文清見廖仁傑出現，竟承前恐嚇之犯意，
    自藏放身後之塑膠袋內取出西瓜刀，向前追趕廖仁傑並大喊
    「好膽麥走，要讓你死」（台語）等語，廖仁傑見狀隨即返
    身上樓梯，躲回2 樓住處並將住處鐵門上鎖，張文清追上樓
    並在鐵門外以腳踢鐵門數下示威後，始下樓離去，以此加害
    生命、身體之方式，恐嚇廖文傑，致生危害於安全。
二、廖仁傑返回上址2 樓住處後，隨即以其使用之上揭行動電話
    撥打110 報案，並以電話告知廖振誠其遭人持刀追砍一事，
    廖振誠與吳宏文旋即驅車趕往廖仁傑上址住處，適遇張文清
    持刀下樓正欲離開，吳宏文、廖振誠為查看張文清之去向，
    並查明張文清使用何交通工具以便記下車號報警，乃尾隨在
    張文清後方，保持約3 、4 公尺距離，張文清查覺後，乃在
    廖仁傑住處附近巷道繞圈，至同日晚間9 時45分許，張文清
    已在廖仁傑住處附近巷弄繞一圈，沿后里鄉○○路即將至廖
    仁傑住處前方之大圳路與大興路口時，見仍無法擺脫吳宏文
    、廖振誠，又恐其2 人係廖仁傑找來尋仇報復之人，其明知
    頭部為人體重要部位，內含腦、視覺等神經控制及呼吸之身
    體器官，極為脆弱，若以其手中所持鋒利之西瓜刀對人之頭
    部揮砍，因而傷及腦部等重要器官，會有致命之危險，竟基
    於殺人犯意，返身跑向與其距離較近之吳宏文，持西瓜刀從
    上而下向吳宏文揮砍，吳宏文雖閃避躲過，惟於閃躲時跌坐
    在地，張文清見吳宏文準備起身，又持西瓜刀由上往下朝吳
    宏文之頭部揮砍，吳宏文因此被割下一塊頭皮，並跌倒在地
    ，受有頭皮撕裂傷13×5 公分及皮膚缺損之傷害，當場血流
    如注，張文清於吳宏文頭部受傷失血、頭暈目眩之際，再持
    西瓜刀向吳宏文揮砍，吳宏文遂舉起左手阻擋，致左前臂受
    有撕裂傷12×7 公分、肌腱及肌肉斷裂及神經損傷之傷害，
    適廖振誠於此時趕到現場，張文清見狀，因不知廖仁傑找多
    少人前來尋仇，恐尚有其他人陸續到場，旋持西瓜刀向大圳
    路方向逃逸，經警據報到場，並將吳宏文送往光田醫療社團
    法人光田綜合醫院急救，吳宏文始倖免於難，未發生死亡結
    果。嗣經警於同日晚間10時10分許，在臺中縣后里鄉○○路
    348 號亞曼尼汽車旅館旁查獲張文清，經張文清帶同警員至
    亞曼尼汽車旅館大門旁水溝內，取出上開西瓜刀1 支。
三、案經廖仁傑、吳宏文訴由臺中縣警察局大甲分局（現改制為
    臺中市政府警察局大甲分局）報請臺灣臺中地方法院檢察署
    檢察官偵查起訴。
    理  由
壹、證據能力方面
一、供述證據部分：
  1.被告張文清於警詢、偵訊時所為不利於己之陳述，並無出於
    強暴、脅迫、利誘、詐欺、疲勞訊問、違法羈押或其他不正
    之方法，亦非違反法定障礙事由經過期間不得訊問或告知義
    務之規定而為，依刑事訴訟法第156 條第1 項、第158 條之
    2 規定，應認有證據能力。
  2.按被告以外之人（包括證人、鑑定人、告訴人、被害人及共
    同被告等）於偵查中向檢察官所為陳述，除顯有不可信之情
    況者外，得為證據，刑事訴訟法第159 條之1 第2 項定有明
    文。蓋因檢察官與法官同為司法官署，且檢察官代表國家偵
    查犯罪，依法有訊問被告、證人及鑑定人之權力，且須對被
    告有利、不利之情形均應注意，況徵諸實務運作，檢察官實
    施刑事偵查程序，亦能恪遵法定程序之要求，不致有違法取
    證情事且可信度極高，是被告以外之人前於偵查中已具結而
    為證述，除反對該項供述得具有證據能力之一方，已釋明「
    顯有不可信之情況」之理由外，不宜遽指該證人於偵查中之
    陳述不具證據能力，方符前揭法條之立法意旨。證人廖仁傑
    、吳宏文、廖振誠於偵訊時以證人身分具結作證，並於原審
    審理時另基於證人地位具結作證，在賦予被告對質詰問機會
    之情形下為證述，所述內容前後一致，且於檢察官訊問時之
    證述，依筆錄之記載，並無證據顯示係遭受強暴、脅迫、詐
    欺、利誘等外力干擾情形，或在影響其心理狀況致妨礙其自
    由陳述等顯不可信之情況，且被告、指定辯護人亦未反對其
    等於偵查中之供述具有證據能力，依上揭說明，證人廖仁傑
    、吳宏文、廖振誠於偵查中具結後向檢察官所為之證述，依
    刑事訴訟法第159條之1 第2 項自具有證據能力。
  3.按被告以外之人於審判外之陳述，雖不符刑事訴訟法第159
    條之1 至第159 條之4 之規定，而經當事人於審判程序同意
    作為證據，法院審酌該言詞陳述或書面陳述作成時之情況，
    認為適當者，亦得為證據。當事人、代理人或辯護人於法院
    調查證據時，知有第159 條第1 項不得為證據之情形，而未
    於言詞辯論終結前聲明異議者，視為有前項之同意。刑事訴
    訟法第159 條之5 定有明文。查被告於本院準備程序時，對
    於證人廖仁傑、吳宏文、廖振誠於警詢中之證述，均無意見
    ，迄至本案言詞辯論終結前，其指定辯護人亦未聲明異議，
    有本院準備程序筆錄及審判筆錄在卷可考；另經本院審酌各
    該證人陳述時之情狀，均查無被違法取供或非出於自由意志
    之情形，應認有證據能力。
二、非供述證據部分：
  1.按關於非供述證據之物證，或以科學、機械之方式，對於當
    時狀況所為忠實且正確之記錄，性質上並非供述證據，均應
    無傳聞法則規定之適用；如該非供述證據非出於違法取得，
    並已依法踐行調查程序，即不能謂無證據能力（最高法院97
    年度台上字第1401號、6153、3854號判決要旨參照）。次按
    從事業務之人於業務上或通常業務過程所須製作之紀錄文書
    、證明文書，除顯有不可信之情況外，依刑事訴訟法第159
    條之4 第2 款之規定，得為證據。卷附光田醫療社團法人光
    田綜合醫院診斷證明書（見臺中縣警察局大甲分局中縣甲警
    偵字第0990038352號卷【下稱警卷】第20頁）、100 年3 月
    23 日(100)光醫事字第10000181號函檢附之吳宏文病歷影本
    、傷勢照片2 張（見原審卷第78至99頁) ，依據記載形式及
    要旨，足認係診治醫師在例行性之診療過程中對病患為醫療
    行為後，就其所從事之醫療業務及通常醫療業務過程之專業
    判斷結果之紀錄，而依醫師法第17條之規定所製作、出具、
    交付之證明文書，應認屬「從事業務之人於業務上或通常業
    務過程所須製作之證明文書」，本院復查無該等診斷證明書
    之作成有何顯有不可信之情況，均應認有證據能力。
  2.現場照片16張（見原審卷第56至59頁），係依機器之功能，
    攝錄實物形貌而形成之圖像，並非人類意思表達之言詞或書
    面陳述，不含供述要素，當不在刑事訴訟法第159 條第1 項
    規定「被告以外之人於審判外之言詞或書面陳述」之範圍內
    ，性質上亦應屬於非供述證據，無傳聞法則之適用，且均非
    實施刑事訴訟程序之公務員因違背法定程序而取得，與本案
    待證事實復具有自然之關連性，復經本院依法踐行調查程序
    ，自有證據能力。
  3.扣案之西瓜刀1 支，非屬供述證據，並無人對現實情形之記
    憶、知覺經常可能發生之誤差（如知覺之主觀性及記憶隨時
    間推移而發生變化、遺忘等），無傳聞法則之適用，與本案
    具有關聯性，且係經實施刑事訴訟程序之公務員合法取得，
    復經本院於審理中踐行調查程序，亦具有證據能力。
  4.其餘本案判決以下引用之非供述證據，無刑事訴訟法第159
    條第1 項規定傳聞法則之適用，經本院於審理時依法踐行調
    查證據程序，與本案待證事實具有自然之關聯性，且無證據
    證明係公務員違法取得之物，依法自得作為證據。
貳、實體方面之理由
一、認定犯罪事實所憑之證據及理由
    訊據被告張文清固不否認有於99年11月27日晚間5 時58分許
    撥打電話與告訴人廖仁傑聯絡時，雙方發生口角爭執，並於
    同日晚間9 時多許，先至臺中縣后里鄉○○路198 號九九大
    賣場購買西瓜刀1 支後，攜帶前往廖仁傑位於臺中縣后里鄉
    ○○路419 號向廖仁傑之妻劉緹薰取回筆記型電腦，見廖仁
    傑下樓後，即取出西瓜刀上前追廖仁傑，廖仁傑見狀及時閃
    避躲入屋內並鎖上大門，其後因吳宏文尾隨其後，而在臺中
    縣后里鄉○○路與大興路口，持西瓜刀向吳宏文揮砍，致吳
    宏文受有上揭傷害之事實，惟矢口否認有何恐嚇、殺人未遂
    之犯行，辯解如下：(一)犯罪事實一部分：當天晚間6 點多伊
    在電話中有與廖仁傑發生口角，伊要幫廖仁傑的女兒買衣服
    ，他不同意，跟伊大小聲，還罵伊「要等我輸贏」，伊在電
    話中也有回嗆他說「好啊要輸贏」，但伊沒有恐嚇廖仁傑，
    當晚伊是要去廖仁傑住處向他太太劉緹薰拿回電腦，但伊也
    怕廖仁傑會找人在那裡等伊，才去買西瓜刀，伊到現場時，
    廖仁傑從樓上下來，看起來來勢洶洶，伊才拿刀追他。(二)犯
    罪事實二部分：伊不認識吳宏文，與吳宏文無怨無仇，當天
    伊有喝酒，吳宏文追伊，伊沒有看到他有拿東西，但因為伊
    被追，心生恐懼，害怕他們有拿武器，伊覺得他們已經追到
    伊旁邊，伊覺得有危險才轉頭揮刀，伊並不確定他們有沒有
    拿武器，後來伊與吳宏文都倒下，伊就跑掉了，伊承認有傷
    到吳宏文，但伊如果有要殺吳宏文的意思，不會只砍他2 刀
    就走，後來伊被追到亞曼尼汽車旅館時，也有跟櫃檯人員說
    伊被追，拜託櫃檯人員幫伊報警云云。指定辯護人則為被告
    辯護稱：被告與告訴人等並無宿怨，亦無債權債務糾紛，衡
    情無殺人之動機，依據證人吳宏文、劉緹薰等人於本院之證
    述可知，案發時天色昏暗，且被告當日有飲酒情況，則被告
    雖持西瓜刀向告訴人吳宏文揮砍，致吳宏文受有頭皮及左手
    撕裂傷，然其並未繼續動手砍殺吳宏文造成死亡之結果，亦
    未對適時趕到現場之廖振誠再行揮破，顯見被告並未具有殺
    人之主觀犯意云云。經查：
  (一)關於犯罪事實一部分：
  1.按告訴人、證人之陳述有部分前後不符，或相互間有所歧異
    時，究竟何者為可採，法院仍得本其自由心證予以斟酌，非
    謂一有不符或矛盾，即應認其全部均為不可採信；尤其關於
    行為動機、手段及結果等之細節方面，告訴人之指陳，難免
    故予誇大，證人之證言，有時亦予渲染之可能；然其基本事
    實之陳述，若果與真實性無礙時，則仍非不得予以採信（最
    高法院84年度台上字第3052號判決意旨、95年度台上字第31
    32號判決意旨參照) 。
  2.上揭犯罪事實，業據證人即告訴人廖仁傑於偵訊及原審審理
    時證述綦詳（見臺灣臺中地方法院檢察署99年度偵字第2718
    2 號卷【下稱偵查卷】第27頁、原審卷第102頁反面至第107
    頁），所述前後一致。又證人即廖仁傑之妻劉緹薰於原審審
    理時證稱：被告是伊乾哥哥，99年11月27日被告跟伊老公廖
    仁傑講電話起衝突後，廖仁傑有打電話跟伊講說被告要帶伊
    女兒去買衣服，說他們2 人有嗆聲、互罵，但沒有說怎麼嗆
    。被告後來有打電話給伊說要來伊裡家拿電腦，沒有提到跟
    廖仁傑口角的事情，當時廖仁傑在家，伊怕他們起衝突，叫
    被告不要來，伊騙被告說廖仁傑不在，被告說要來拿電腦而
    已，且說他在路上快到了。伊怕被告會衝上伊家裡，就先到
    樓下等他，有一個人騎機車載被告來，當時被告有帶西瓜刀
    ，刀子放是被告手中拿著的塑膠袋中，用手拿在他背後。伊
    有先跟廖仁傑說伊要拿電腦下去，叫廖仁傑不要下來，伊拿
    電腦給被告之後，被告交給他騎機車的朋友載走，被告就問
    廖仁傑，伊說廖仁傑不在，伊一直勸被告離開，當時伊與被
    告在門外馬路旁邊，距離1 樓鐵捲門約2 、3 公尺，勸了2
    、3 分鐘，被告本來要走了，結果廖仁傑從樓上下來，有走
    出木門，但還沒有出1 樓鐵捲門，被告看到廖仁傑，就從塑
    膠袋把刀子拿出來，直接衝過去，廖仁傑就趕快跑進屋內，
    廖仁傑有將木門往後推，但沒有完全關起來，就跑上樓去，
    被告有踢木門，因為那木門本來就有壞掉，有很大一聲。伊
    是被告追到樓梯時，伊才過去，沒有看到被告揮砍的動作，
    伊有看到被告追到2 樓，但伊在1 樓，沒有看到被告有無踢
    2 樓鐵門，只有聽到2 樓有「碰」的一聲，不只一次。後來
    伊在2 樓樓梯，叫被告不要再鬧、趕快走，被告就下樓了，
    從被告開始追廖仁傑到被告離開時間約2 、3 分鐘而已。被
    告在追趕廖仁傑的過程中，伊只有聽到「好膽麥走」（台語
    ），沒有聽到被告在追趕廖仁傑當中講「要讓你死」（台語
    ）。伊只有看到被告追廖仁傑追的過程，被告追趕廖仁傑時
    都有隔一段距離，約1 、2 公尺。被告下樓後，還沒走到1
    樓鐵捲門，吳宏文就進來鐵捲門，廖振誠在門外等語（見原
    審卷第108 至112 頁) ，且證人劉緹薰於本院審理時，除部
    分細節因時日較久記憶不清外，亦為相同之證述（見本院卷
    第62反面至64頁反面）。經核證人廖仁傑、劉緹薰之上開證
    述，大致相符。此外，並有證人廖仁傑所有門號0000000000
    號行動電話基本使用者資料及99年11月26日至99年11月28日
    雙向通聯紀錄在卷可參（見原審卷第39至44頁) ，堪信證人
    廖仁傑之指述尚非無憑。雖證人廖仁傑於原審審理時證稱被
    告是從一輛汽車內取出西瓜刀等語（見原審卷第103 頁、第
    104 頁反面) ，與證人劉緹薰於原審及本院審理時證述：被
    告的西瓜刀是放被告手中拿著的塑膠袋中，用手拿在他背後
    。被告是被機車載來的，伊家前面的轎車是廖仁傑的，沒有
    其他轎車等語（見原審卷第108 頁反面、第110 頁反面、第
    111 頁、本院卷第64頁) 不符。就此，證人廖仁傑業已坦認
    稱：伊不知道被告是如何拿出西瓜刀。伊說被告的西瓜刀是
    從一輛汽車內拿出來是用猜的，因為被告是站在轉角等語（
    見原審卷第111 頁）；參以卷附警員繪製之廖仁傑上址住處
    1 樓平面圖及1 樓照片（見原審卷第55至56頁) ，證人廖仁
    傑上址住處1 樓樓梯口之木門與鐵捲門間，係一狹長走道，
    是證人廖仁傑該日下樓後，站在木門與鐵捲門間之走道上，
    朝門外之騎樓、馬路張望，衡情確有可能無法清楚辨識站在
    馬路旁之被告自何處取出西瓜刀，證人廖仁傑此部分所述，
    雖屬其個人猜測之詞，然其就案發經過情形等基本事實之陳
    述，則屬前後一致；再佐以被告於原審審理時坦認稱：我講
    這些話是因為廖仁傑也有對我講「他有傳東西等著我」（台
    語）等語（見原審卷第120 頁反面) ，並就其該日確有攜帶
    西瓜刀至廖仁傑上址住處，與證人劉緹薰見面時，將西瓜刀
    放在塑膠袋內，藏在身後，並於見廖仁傑下樓後，取出西瓜
    刀上前追趕廖仁傑，至廖仁傑往回跑至2 樓住處內躲避，其
    仍持刀追至門外踢門後始行離去等情坦認不諱（見原審卷第
    31頁、第116 頁) ，堪認證人廖仁傑上揭所述應屬真實，而
    堪採信。
  3.至於證人劉緹薰雖證述被告持西瓜刀追趕廖仁傑時，伊只有
    聽到被告說「好膽麥走」（台語) ，沒有聽到被告說「要讓
    你死」等語（見原審卷第109 頁) ，惟證人劉緹薰亦自承其
    見被告持西瓜刀追廖仁傑時，已經嚇呆了等語（見原審卷第
    110 頁反面) ，且人之記憶隨著時間經過難免漸趨模糊，尤
    其對案發經過之細節更易淡忘，此乃一般人之記憶不可避免
    之自然缺陷，則證人劉緹薰於案發時未曾留意被告出言稱「
    要讓你死」等語，衡情非無可能；再者，依被告持刀前往廖
    仁傑住處，一見廖仁傑下樓即衝向廖仁傑並取出西瓜刀等情
    觀之，被告出言恐嚇廖仁傑，亦未違反常理，是證人劉緹薰
    此部分所述，尚不足為有利被告之認定。
  (二)犯罪事實二部分：
  1.被告於上揭時、地，因吳宏文尾隨其後，而在臺中縣后里鄉
    ○○路與大興路口附近，持西瓜刀向吳宏文揮砍三刀，吳宏
    文閃過第一刀，被告復再揮砍吳宏文頭部，吳宏文頭部受傷
    倒地後，被告又揮砍第三刀，迫使吳宏文以手臂阻擋，因而
    致吳宏文受有左前臂撕裂傷12×7 公分、肌腱及肌肉斷裂及
    神經損傷、頭皮撕裂傷13×5 公分及皮膚缺損之傷害，經送
    醫急救等事實，業據證人即告訴人吳宏文於偵查中、原審及
    本院審理時證述綦詳（見偵查卷第28至29頁、原審卷第116
    至118 頁、本院卷第64頁反面至66頁反面) ，所述前後一貫
    ，難認有何虛妄之處。
  2.證人廖振誠於偵訊時證稱：99年11月27日當天晚上伊與吳宏
    文及他的小孩在廖仁傑家附近吃飯，廖仁傑打電話給伊，說
    有人拿刀到他家砍他，吳宏文和伊一起過去，到廖仁傑家時
    ，看到被告從廖仁傑家下來，手拿著刀子，吳宏文上樓看說
    廖仁傑是否有被人砍，伊跟著被告，他們說有報案，伊想要
    看車子的車號，要去報案。走進巷子前，吳宏文從後趕來時
    ，被告就不見了，吳宏文走在伊前面，因為吳宏文走比伊快
    ，後來伊看到被告和吳宏文時，就看到被告持刀砍傷吳宏文
    ，伊看到第1 刀是吳宏文用手去擋，第2 刀是從吳宏文的頭
    砍下去，吳宏文就倒地了。被告砍傷吳宏文時，有講說「讓
    你死」等語（見偵查卷第27至28頁) ；又於原審審理時證稱
    ：99年11月27日伊去廖仁傑家2 次，第一次是當天晚上7 點
    多去，伊是去找廖仁傑吃薑母鴨，薑母鴨店在廖仁傑家附近
    ，開車不用2 分鐘，伊在廖仁傑家待不到20分鐘就離開了，
    因為廖仁傑說他要洗澡，第二次是廖仁傑打電話叫伊去，他
    說有人拿刀要砍他，時間應該是晚上9 點多，因為那時已經
    叫好薑母鴨，但是廖仁傑一直沒有來，伊是接到電話才趕過
    去。伊和吳宏文一起開車到廖仁傑住處，走到第一道鐵捲門
    ，看到被告拿刀下來正要從木門走到外面，我們有照面，有
    看到被告拿刀子走出去，伊沒有上樓，吳宏文有上樓。因為
    廖仁傑在電話中有先跟伊說他有報警，伊就尾隨被告，想看
    被告開的車號，伊跟在被告後面，保持約3 、4 公尺距離，
    被告有拿刀，伊不敢很明顯的追，被告出了廖仁傑家門之後
    右轉一直走，約在伊尾隨被告4 、5 分鐘之後，被告開始用
    跑的，跑不到100 公尺左轉進去巷子彎道，伊追不到，吳宏
    文在後面跟來，吳宏文問伊人怎麼不見了，伊就跟吳宏文說
    跑進去巷子了伊追不到，吳宏文就上前去追，伊在後面跑，
    伊看到吳宏文與被告時，看到吳宏文倒在地上準備要起來，
    被告拿刀往吳宏文頭部揮一刀過去，講說「要給你死」，伊
    看到吳宏文又倒下去，當時伊距離被告和吳宏文約3 、4 公
    尺，巷子裡黑黑的，有微弱的光線，被告看到伊來，拿著刀
    子就往跑廖仁傑家門前的那條路（即大圳路）跑了，吳宏文
    叫伊趕快追，不要讓被告跑掉，伊追出巷子就看不到被告了
    ，過程不到1 分鐘。伊看的比較清楚的只有頭部這一刀，在
    此之前遠遠的有看到有人從巷子住家的門旁邊出來，被告跨
    一步反身過來砍，伊只看到吳宏文有伸手去擋，有倒下去，
    但當時伊距離有點遠，不知道他們有無講什麼，後來伊比較
    靠近看到吳宏文站起來，被告往吳宏文頭上揮一刀說「給你
    死」，吳宏文就倒下去。後來警察來之後，警察叫伊過去認
    一塊頭皮，伊才知道吳宏文的頭皮掉下來等語（見原審卷第
    112 至115 頁），經核其所證述之過程與證人吳宏文所述大
    致相符。
  3.證人吳宏文、廖振誠與被告互不相識，素無怨隙，此觀諸被
    告於警詢、偵訊、原審及本院審理時均未供述與上揭證人間
    有何積怨自明，渠等實無設詞誣陷被告之動機，且渠等在偵
    查中、原審及本院審理時，均具結擔保證詞之真實性，在負
    擔偽證罪之處罰心理下作證，渠等證詞誠屬可信，足徵證人
    吳宏文上開證述，確屬真實可採。至於證人廖振誠就被告在
    大興路巷道內突然出現、揮刀砍傷吳宏文身體部位之先後順
    序，與證人吳宏文證述被告係已行走到大興路與大圳路口時
    又返身跑回來，持刀向其揮砍，第一刀未砍到，第二刀先砍
    傷其頭部，揮砍第三刀時，其有伸左手阻擋，致左手臂受傷
    等情節雖有歧異，然就此證人廖振誠業已證稱其看的比較清
    楚的只有頭部這一刀，先前因距離較遠，只看到吳宏文有伸
    手去擋而已，所述亦未違反常理，自難僅因其就上開細節所
    述稍有不符遽認其證言不實。
  4.再觀之卷附光田醫療社團法人光田綜合醫院診斷證明書（見
    警卷第20頁）、100 年3 月23日(100) 光醫事字第10000181
    號函檢附之吳宏文病歷影本、急診時拍攝之傷勢照片2 張（
    見原審卷第78至99頁) ，告訴人吳宏文受有左前臂撕裂傷12
    ×7 公分、肌腱及肌肉斷裂及神經損傷、頭皮撕裂傷13×5
    公分及皮膚缺損之傷害，經核與證人即告訴人吳宏文所稱被
    告持刀揮擊部位、方式所可能造成之傷勢相符，堪認是告訴
    人吳宏文確因被告持刀揮砍行為，致受有前揭傷勢。此外，
    復有臺中縣警察局大甲分局后里分駐所搜索扣押筆錄、扣押
    物品目錄表各1 份（見警卷第12至15頁）、刑案現場圖1 張
    （見警卷第27頁）、被告購買西瓜刀之統一發票1 張（見警
    卷第22頁）、臺中市政府警察局大甲分局100 年2 月22日中
    市警甲分偵字第1000002804號函檢附之被告逃逸路線現場圖
    、案發現場圖、現場勘察照片16張存卷可參（見原審卷第49
    至59頁），並有扣案之西瓜刀1 支可資佐證，此部分之事實
    ，應堪認定。
  5.按殺人未遂與傷害之區別，應以加害人有無殺意為斷，不能
    因與被害人無深仇大恨，即認無殺人之故意。又判斷殺意之
    有無，雖不以兇器之種類及傷痕之多少等為絕對之認定標準
    ，但加害人下手之部位、用力之程度，仍非不可藉為判斷有
    無殺意之心證依據（最高法院74年度台上字第6585號、87年
    度台上第3123號判決意旨參照）。準此，行為人於行為當時
    ，主觀上是否有殺人之故意，除應斟酌其使用之兇器種類、
    攻擊之部位、行為時之態度、表示外，尚應深入觀察行為人
    與被害人之關係、衝突之起因、行為當時所受之剌激、下手
    力量之輕重，被害人受傷之情形及行為人事後之態度等各項
    因素綜合予以研析。本案扣案之西瓜刀，經原審當庭勘驗結
    果：刀刃長45公分，單側開鋒，刀鋒內有血跡，刀鋒銳利，
    刀鋒上緣8 至14公分有凹入捲曲、缺損，刀柄已經斷裂（見
    原審卷第119 頁) ，並有卷附西瓜刀照片可參（見警卷第24
    頁）。而頭部為人體重要部位，內含腦、視覺等神經控制及
    呼吸之身體器官，極為脆弱，扣案之西瓜刀係銳利之刀械，
    以之朝人體頭部揮砍，如傷及腦部，可能造成嚴重之傷害而
    發生死亡之結果，此為眾所週知之事實，衡之被告於案發時
    年逾30歲，為智識健全、具有一般知識經驗之成年男子，對
    於此一般人皆知之常識，要無不知之理，其返身持刀向吳宏
    文揮砍，使告訴人吳宏文因閃躲跌坐在地後，仍持刀朝吳宏
    文頭部揮砍，致吳宏文受有前揭所述之傷害，其對上開行為
    極可能造成吳宏文死亡之結果，應有所認識，並有意使其發
    生。又吳宏文被砍殺後，其頭部因此受有頭皮撕裂傷13×5
    公分及皮膚缺損之傷害，且因以左手護擋，其左手亦因此受
    有左前臂撕裂傷12×7 公分、肌腱及肌肉斷裂及神經損傷之
    傷害，當場血流如注（此從現場血跡照片及被告所持西瓜刀
    上猶留有血跡可知），經送光田醫療社團法人光田綜合醫院
    急診，該院於同日對之施以縫合手術後，直至99年12月4 日
    始出院，有該院上揭回函檢附之吳宏文病歷影本、急診時傷
    口照片2 張在卷可稽（見原審卷第78至99頁），足認被告持
    刀砍殺告訴人吳宏文時，用力甚猛，且被告持刀朝告訴人吳
    宏文頭部之要害部位揮砍，顯見其當時已有欲置告訴人吳宏
    文於死之犯意，其行為已為殺人犯意之具體實施，當時若非
    告訴人吳宏文閃避及適時高舉左手阻擋，復因急救得宜，否
    則實有喪命之可能。是以被告揮砍告訴人吳宏文之過程及受
    傷之客觀情狀，足徵被告主觀上係基於殺人之意思而為上開
    行為，否則，倘被告之意僅止於害怕遭尾隨在後之吳宏文攻
    擊，故自我防衛，並無取吳宏文性命之意，則於見吳宏文並
    無攜帶任何工具且跌倒在地後，當可立即罷手，殊無繼續持
    刀砍向吳宏文頭部之理。被告及指定辯護人辯稱被告僅有傷
    害犯意，而無殺人犯意云云，顯難與被告表現在外之客觀行
    為相稱，委無足採。
  6.再按行為時因精神障礙或其他心智缺陷之原因，致其辨識行
    為違法或依其辨識而行為之能力，顯著減低者，得減輕其刑
    ，刑法第19條第2 項定有明文。查被告案發後於99年11月27
    日晚間10時34分許，經施以呼氣檢測酒精濃度值為每公升0.
    63毫克，固有酒精濃度檢測單1 張在卷可參（見警卷第21頁
    ）。然參諸被告在案發當場為警獲後，其於警詢、偵訊、原
    審羈押訊問時，就其該日與告訴人廖仁傑於電話中有口角、
    發生口角之緣由，其後至大賣場購買西瓜刀、以電話與廖仁
    傑之妻劉緹薰聯絡後至廖仁傑上址住處拿取筆記型電腦，見
    廖仁傑下樓後持西瓜刀追趕廖仁傑等經過皆能清楚描述；並
    佐以證人劉緹薰於原審審理時證稱：被告跟伊講話時有一點
    酒醉，看起來茫茫的，但是站得還是穩穩的，講話有一點點
    顛三倒四的，但還可以跟伊對話，反應比較慢等語（見原審
    卷第115 頁反面) ，足認被告當時雖有酒意，但仍意識清楚
    ，並無處於意識模糊之狀態，其控制行為之能力縱因酒精影
    響而有減低，然行為時之辨識行為違法或依其辨識而行為之
    能力，並未達於顯著減低之程度，核與刑法第19條第2 項規
    定之減刑要件不合。被告辯稱伊當時係處於酒醉狀態云云，
    尚非可採。
  7.原審指定辯護人雖為被告辯護稱被告應無殺人之意，係為自
    我防衛而轉身揮刀云云。惟按正當防衛必須對於現在不法之
    侵害始得為之，侵害業已過去，即無正當防衛可言。至彼此
    互毆，又必以一方初無傷人之行為，因排除對方不法之侵害
    而加以還擊，始得以正當防衛論，最高法院著有30年上字第
    1040號判例可資參照。被告於本院準備程序中雖稱證人劉緹
    薰可證明當時吳宏文手上有拿鐵棒，然證人劉緹薰於本院審
    理時證稱：「我只有看到從我家下樓的那段過程，出去外面
    的過程，我不清楚。」等語（見本院卷第63頁），依其證言
    ，自難證明被告所述為真實；而證人吳宏文、廖振誠尾隨在
    被告身後保持約3 、4 公尺距離，2 人均未攜帶任何工具，
    被告該日係在廖仁傑住處附近巷道繞圈，行至大興路與大圳
    路口之際，被告返身回頭持西瓜刀向吳宏文揮砍等情，此經
    證人吳宏文證述明確，業如前述可知當時顯無「現在不法侵
    害」之客觀情狀。縱認被告辯稱其因害怕吳宏文等有帶武器
    ，始拿西瓜刀轉身揮砍之情可採，然其持刀揮向吳宏文後，
    吳宏文既已跌倒在地，且依證人吳宏文所述，當時巷道內光
    線雖沒有像大馬路上那麼明亮，但人的身形可以看到等語（
    見原審卷第118 頁) ，被告應可判斷吳宏文手中並未持有任
    何武器，且被告既取出刀械防身，衡諸一般人之正常判斷，
    吳宏文對被告應避之猶恐不及，當無可能衝向被告而自陷於
    危險之中，實難認被告當時受有何不法侵害，詎被告仍持刀
    朝吳宏文頭部揮砍，此核與正當防衛之要件有間，原審指定
    辯護人此部分所辯，要無可採。
  8.又被告犯案後縱有請亞曼尼汽車旅館工作人員報案，然被告
    於警詢、偵訊時均供稱：伊在廖仁傑住處1 樓騎樓遇到2 個
    陌生男子，一直跟著伊，伊感到不對勁改用跑的，其中一名
    男子（即吳宏文）已經追上伊，伊認為他應該是廖仁傑叫的
    兄弟，伊很害怕，所以轉身就砍了一刀，伊跟該名男子都倒
    下，伊爬起來拼命跑到亞曼尼汽車旅館請他們報警，並將西
    瓜刀藏放亞曼尼汽車旅館大門旁之水溝裡，再跑至旅館附近
    路旁躲藏。伊怕對方人數太多會被報復，所以請旅館人員報
    警等語（見警卷第5 頁反面至第6 頁、偵查卷第16頁) ；於
    原審審理時供稱：伊請旅館人員報警時，僅稱後面有人追趕
    ，並未提及其砍傷人之事（見原審卷第121 頁反面），參以
    證人廖振誠上揭證述：被告看到伊來，拿著刀子就往廖仁傑
    家門前的那條路（即大圳路）跑了等語，被告應係不知廖仁
    傑找多少人尋仇，害怕自己人單勢弱，故於看到廖振誠趕到
    後旋即持西瓜刀刀逃逸，並請託旅館人員報警，原審指定辯
    護人以此辯稱被告僅有傷害犯意，而無殺人犯意云云，自難
    採為有利被告之認定。
  (三)綜上所述，被告所辯顯難與其表現於外之客觀行為相稱，應
    屬避重就輕之詞，不足採信。被告就犯罪事實一之恐嚇危害
    安全、犯罪事實二之殺人未遂犯行，事證均已臻明確，應予
    依法論科。
二、論罪科刑之理由
  (一)核被告就犯罪事實一所為，係犯刑法第305 條之恐嚇危害安
    全罪；就犯罪事實二所為，係犯刑法第271 條第2 項、第1
    項之殺人未遂罪。
  (二)按數行為於同時地或密切接近之時地實施，侵害同一之法益
    ，各行為之獨立性極為薄弱，依一般社會健全觀念，在時間
    差距上，難以強行分開，在刑法評價上，以視為數個舉動之
    接續施行，合為包括之一行為予以評價，較為合理，即屬接
    續犯，為包括一罪，最高法院著有86年度台上字第3295號判
    例可資參照。足見「接續犯」之成立係以時、空密接性為前
    提要件，即透過對於同一法益之同種類侵害行為繼續不間斷
    之實行，業已稀釋個別行為之獨立性，致使刑法評價時將之
    視為單一、整體之犯罪行為，以符合社會一般人對於行為概
    念之認知，並與行為人之犯罪目的相互結合。是以，被告就
    犯罪事實一部分，於99年11月27日晚間5 時58分許，與告訴
    人廖仁傑電話聯繫時，以上開加害生命、身體之事恐嚇告訴
    人廖仁傑後，復於同日晚間9 時30分許持西瓜刀1 支前往廖
    仁傑上址住處出言恐嚇，致廖仁傑心生畏懼，乃於密切接近
    之時地實施，其主觀上應有自始至終密接為恐嚇廖仁傑之單
    一犯意，所為各個舉動不過為犯罪行為之一部，藉由接續實
    施，以完成整個犯罪，接續侵害同一之法益，其既係基於單
    一犯意之決意而接續為之，為接續犯，應以單純一罪論。又
    被告就犯罪事實二部分，持扣案之西瓜刀於密接時地接續砍
    殺告訴人吳宏文之舉動，亦屬單一犯意之接續多次舉動，侵
    害一個法益，亦應為接續犯而論以單純一罪。
  (三)被告已著手於殺人行為之實行，惟未發生告訴人吳宏文死亡
    之結果，此部分犯罪行為尚屬未遂，爰依刑法第25條第2 項
    之規定減輕其刑。
  (四)被告所犯恐嚇危害安全罪與殺人未遂罪間，犯意個別，行為
    互殊，應予分論併罰。
  (五)被告前於民國85年間因違反肅清煙毒條例、麻醉藥品管理條
    例、藥事法、偽造文書等案件，經臺灣板橋地方法院以85年
    度訴字第1879號分別判處有期徒刑3 年4 月、5 月、4 月、
    3 月，應執行有期徒刑4 年2 月確定，於89年2 月3 日假釋
    交付保護管束，嗣經撤銷保護管束執行殘刑3 年10月又30日
    ，於95年6 月6 日執行完畢，有臺灣高等法院被告前案紀錄
    表1 份在卷可按，其受有期徒刑執行完畢後，5 年以內故意
    再犯本案有期徒刑以上之二罪，均為累犯，除法定刑為死刑
    及無期徒刑部分不得加重外，其餘應均依刑法第47條第1 項
    之規定加重其刑，就所犯殺人未遂罪部分，並依法先加重後
    減輕之。原審判決雖未敘及上開不得加重之情形，然與判決
    之結果不生影響，由本院逕予補正即可，附此敘明。
  (六)原審適用刑法第271 條第2 項、第1 項、第305 條、第47條
    第1 項、第25條第2 項、第51條第5 款、第38條第1 項第2
    款，刑法施行法第1 條之1 第1 項、第2 項前段等規定，並
    審酌被告與告訴人廖仁傑因細故發生口角，即出言恐嚇、復
    持西瓜刀前往廖仁傑住處恐嚇揚威，又僅因懷疑告訴人吳宏
    文有意對其不利，進而持刀殺人，所為實無足取，其殺人之
    犯行，雖未得逞，惟造成告訴人吳宏文受有前述傷勢，痛苦
    非輕，且犯後未見賠償告訴人吳宏文損害等一切情狀，就恐
    嚇危害安全罪部分量處有期徒刑5 月，就殺人未遂罪部分量
    處有期徒刑5 年8 月，暨定應執行刑為有期徒刑5 年10月；
    並說明扣案之西瓜刀1 支，為被告所有供本案犯罪所用之物
    ，業據被告供承在卷，爰依刑法第38條第1 項第2 款之規定
    宣告沒收；及就被告被訴對告訴人廖仁傑犯殺人未遂罪嫌部
    分不另為無罪之諭知（詳見後述三），經核其認事用法均無
    違誤，量刑亦屬妥適，被告上訴意旨仍執陳詞辯稱其無殺人
    之犯意，其上訴為無理由，應予駁回。
三、不另為無罪諭知部分
  (一)公訴意旨另以：被告張文清於99年11月27日晚間9 時30分許
    持西瓜刀至廖仁傑上址住處理論，於見廖仁傑自樓上下來時
    ，持西瓜刀朝廖仁傑砍殺，並大喊「讓你死」等語，因廖仁
    傑及時閃避並躲入屋內及鎖上大門，始未遭被告砍傷，認被
    告此部分所為，涉犯刑法第271 條第2 項、第1 項之殺人未
    遂罪嫌云云。
  (二)按犯罪事實應依證據認定之，無證據不得認定其犯罪事實，
    刑事訴訟法第154 條第2 項定有明文。又認定不利於被告之
    事實，須依積極證據，苟積極證據不足為不利於被告事實之
    認定時，即應為有利於被告之認定，更不必有何有利之證據
    ，最高法院著有30年上字第816 號判例可資參照。次按殺人
    未遂罪之成立，以有戕害他人生命之故意，著手於刺殺之實
    行而未發生死亡之結果為要件，故行為人是否具有殺人之故
    意，加害時所用器具，被害人受傷多寡以及受傷部位是否為
    致命之處，有時雖可藉為認定有無殺意之心證，但究不能據
    為絕對之標準，尚須就行為人主觀犯罪認識與客觀犯罪事實
    ，參酌社會上一般經驗法則論理為斷（最高法院84年度台上
    字第403 號裁判意旨參照）。
  (三)被告就其於上揭時、地確有攜帶西瓜刀前往廖仁傑上址住處
    ，與劉緹薰見面時將西瓜刀放在塑膠袋內，藏在身後，並於
    見告訴人廖仁傑下樓後，取出西瓜刀上前追趕廖仁傑，廖仁
    傑往回跑至2 樓住處內躲避，其仍持刀追至門外踢門後始行
    離去等情，業於警詢、偵訊、原審及本院審理時供認不諱，
    核與證人即告訴人廖仁傑、證人劉緹薰於原審審理時證述情
    節相符，此部分事實，固堪認定。惟被告為上開行為時有無
    殺人犯意，乃其個人內在之心理狀態，欲判斷其主觀上之犯
    意，應就外在之一切證據綜合研析，不得以推測或擬制之方
    法，以為裁判之基礎。經查：
  1.本案被告攜帶西瓜刀前往證人即告訴人廖仁傑住處之緣由，
    業據證人廖仁傑於偵訊及原審審理時時證稱：被告打電話給
    伊，說要帶伊女兒去買衣服，伊說不用麻煩，兩人因此發生
    口角衝突，之前並無仇怨糾紛等語明確（見偵查卷第27頁、
    原審卷第102 頁反面），核與被告於原審準備程序時辯解內
    容大致相符。則被告與告訴人廖仁傑並無怨隙，案發當日僅
    於電話中就被告欲為廖仁傑女兒購買衣服一事為廖仁傑拒絕
    ，而發生口角，被告與告訴人廖仁傑間既無深仇大恨，依一
    般經驗論之，當無僅因上開糾紛，即萌生置告訴人廖仁傑於
    死地之動機。
  2.又就被告如何持西瓜刀追趕廖仁傑乙節，證人廖仁傑於偵訊
    時固證稱：被告是先來找伊太太要拿手提電腦，後來因為伊
    太太很久沒有上來，伊就下去看，下去之後看被告到拿著一
    把西瓜刀追著伊，伊住處有二道門，第一道門被他踢壞了。
    他追上來刀一揮是沒有揮到伊，但他大喊說要讓伊死，伊就
    把第二道門關起來鎖住，打電話報警及通知伊哥哥廖振誠及
    伊妹婿吳宏文等語（見偵查卷第27頁）；惟於原審審理時則
    證稱：伊打開1 樓的木門，站在一樓木門及鐵捲門間，木門
    與鐵捲門相隔約2 、3 公尺，就看到被告在鐵捲門前跟伊老
    婆在講話，被告看到伊就拿刀子出來，伊看到被告拿刀出來
    時，就往回跑，被告手拿著西瓜刀追伊，伊當時往前跑，沒
    有注意到被告手持西瓜刀有無揮舞，只知道被告跑很快。伊
    進去木門後上鎖，跑上樓梯，伊在關木門的時候是背向著被
    告。伊剛好踩到樓梯時，就聽到「碰」一聲，伊有回頭看，
    當時伊站在樓梯轉角的地方，被告當時已經踹開木門、刀子
    往他的前面揮，不是往伊的方向揮，被告的刀子看起來是順
    勢往前面揮，被告叫伊不要跑，要給伊死。伊往樓上跑，被
    告走到樓梯的時候，伊還在樓梯上，還沒有到2 樓，距離被
    告約1 、2 公尺，之後伊趕快跑上2 樓關鐵門，被告踢不開
    ，伊就打電話報警。被告除了揮那一刀，後來有無揮刀伊不
    知道，伊一直往樓上衝，不敢往後看等語（見原審卷第103
    至107 頁) ；證人劉緹薰於原審審理時亦證稱：從被告開始
    追廖仁傑到被告離開時間約2 、3 分鐘而已，被告追廖仁傑
    時都有隔一段距離，約1 、2 公尺等語（見原審卷第109 頁
    ），顯見案發當時被告雖有持西瓜刀揮砍1 刀，但並非朝向
    告訴人廖仁傑身體為之。
  3.再被告追趕廖仁傑時雖曾口稱「讓你死」之語，惟被告與告
    訴人廖仁傑該日於電話中已有口角，雙方言語不善，而一般
    人在與人發生打架或口角之時，為助長己方氣勢口出惡言，
    乃事所常有，並不得僅以被告曾口出「讓你死」（台語）之
    言語，即驟認被告有殺人之犯意。且觀之扣案西瓜刀之刀刃
    長45公分，刀鋒銳利，業如前述，則以該把西瓜刀之外觀及
    材質而論，持之對人體為攻擊，極易對人體造成長條形割裂
    傷之傷害，而以證人廖仁傑證述其跑上樓時，在樓梯間與被
    告之距離不過1 、2 公尺而已，在此狹窄之空間內，苟被告
    確有殺害告訴人廖仁傑之犯意，當可採取其他立即致命，諸
    如將西瓜刀往前刺、往前揮砍、或往前丟擲等之攻擊方式，
    以圖致命，然證人廖仁傑於被告追趕過程中並未受有任何傷
    害，且與被告間始終保有一段距離，堪認被告辯稱其持西瓜
    刀前往告訴人廖仁傑住處，並無殺害廖仁傑之意，尚非無據
    。揆諸上情，被告上開犯行，應係基於恐嚇危害安全之犯意
    ，以持西瓜刀追趕之方式恫嚇告訴人廖仁傑甚明。
  (四)綜上所述，本院審酌被告行為時之一切客觀環境及其他具體
    情形，認公訴人所舉各項證據，尚不足為被告確犯此部分殺
    人未遂罪之積極證明，被告當時應係基於恐嚇之犯意而實施
    上述行為。此外，本院在得依或應依職權調查證據之範圍內
    ，復查無其他積極證據足以證明被告確有殺人之犯意，自不
    能逕以殺人未遂罪責相繩，應從有利於被告之認定，就此部
    分本應為被告無罪之諭知，惟公訴意旨認此部分如成立犯罪
    ，與上揭恐嚇危害安全罪有吸收犯之實質上一罪關係，就此
    爰不另為無罪諭知，併予敘明。
據上論斷，應依刑事訴訟法第368 條，判決如主文。
本案經檢察官劉翼謀到庭執行職務。
中    華    民    國   100    年    11    月    23    日
            刑事第十一庭   審判長法  官   郭  同  奇
                                 法  官   張  智  雄
                                 法  官   陳  慧  珊
以上正本證明與原本無異。
恐嚇危害安全部分不得上訴，殺人未遂部分得上訴。
如不服本判決應於收受送達後十日內向本院提出上訴書狀，其未
敘述上訴之理由者，並得於提起上訴後十日內向本院補提理由書（
均須按他造當事人之人數附繕本）「切勿逕送上級法院」。
                                 書記官   洪  麗  華
中    華    民    國   100    年    11    月    23    日
【附錄本案論罪科刑法條】
刑法第305條：
以加害生命、身體、自由、名譽、財產之事，恐嚇他人致生危害
於安全者，處2年以下有期徒刑、拘役或3百元以下罰金。
刑法第271條：
殺人者，處死刑、無期徒刑或10年以上有期徒刑。
前項之未遂犯罰之。
預備犯第1項之罪者，處2年以下有期徒刑。